【裁判字號】    94,再易,68
【裁判日期】    950620
【裁判案由】    土地所有權移轉登記
【裁判全文】
臺灣高等法院民事裁定                  94年度再易字第68號
再審原告   Ｂ○○
再審被告   宙○○
           戌○○
           黃○○
           Ａ○○
           亥○○
           酉○○○○○○
           卯○○
           天○○
           庚  ○
           己  ○
           寅○○
           巳○○
           午○○
           宇○○
           辰○○
           丑○○
           張木材
           玄○○
           子○○
           丙○○即張春之承.
           戊○○即張春之承.
           地○○即張春之承.
           乙○○即張春之承.
前列23人
訴訟代理人 高瑞錚律師
           陳在源律師
           張梅音律師
再審被告   壬○○
           癸○○
           辛○○
           Ｄ○○
           Ｌ○○○
           Ｊ○○
           Ｅ○○
           Ｈ○○
           申○○
                       樓
           Ｉ○○
           Ｆ○○
           Ｋ○○
           甲○○○
           未○○
           Ｃ○○○
           丁○○○即張貴粧.
           Ｇ○○
上列當事人間土地所有權移轉登記事件，再審原告對於中華民國
94年4月28日本院94年度再易字第24號確定判決提起再審，本院
裁定如下：
    主      文
再審之訴駁回。
再審訴訟費用由再審原告負擔。
    理      由
一、按再審之訴，應於30日之不變期間內提起。再審之訴，法院
    認無再審理由，判決駁回後，不得以同一事由，對於原確定
    判決或駁回再審之訴之確定判決，更行提起再審之訴；又再
    審之訴不合法者，法院應以裁定駁回之。民事訴訟法第500
    條第1項、第498條之1及第502條第1項分別定有明文。次按
    聲請人於民國71年10月22日收受確定判決後，固曾於71年10
    月27日向台灣高等法院提起再審之訴，其所具再審訴狀載明
    依據民事訴訟法第496條第1項第13款規定，迨71年12月17日
    ，聲請人始向該院提出「補充再審理由狀」載明：另有消極
    的不適用民法第224條之違法等語；此為民事訴訟法第496條
    第1項第1款之再審理由，與聲請人前此所主張同條項第13款
    之再審理由顯然有別。兩者之再審理由既不相同，所應遵守
    之不變期間自應分別計算。最高法院72年台聲字第392號判
    例可資參照。
二、再審原告主張：
  (一)民國77年5月17日再審被告宙○○等共有人代表與鄭味簽立
    合約書同意堆置廢土石，違反土地法第82條強制規定，依民
    法第71條規定無效，故宙○○物上請求權仍存在，又宙○○
    同意堆置廢土石，足證其怠於行使物上請求權權利，再審原
    告依民法第242條規定得代位行使宙○○物上請求權請求除
    去廢土石，依法有據。故原再審判決適用土地法第82條、民
    法第71條、第242條等法規錯誤，依民事訴訟法第496條第1
    項第1款、第497條規定提起再審之訴。
  (二)土地登記原因之無效，依司法院院字第1919號解釋意旨，得
    依不當得利之法律關係訴請塗銷登記，於法並無不合。原審
    判決令宙○○不能取得農業使用證明移轉登記方法返還，不
    能以不當得利法律關係返還方法塗銷登記，令宙○○不依誠
    實信用之方法履行義務，不返還土地，違背民法第148條規
    定意旨，乃適用司法院院字第1919號解釋，民法第148條法
    規有錯誤，依民事訴訟法第496條第1項第1款規定提起再審
    之訴。
  (三)再審原告共有土地之共有人侵害再審原告債權權利，有土地
    共有人代表己○代表共有人將81年12月3日起出租土地與劉
    武思，收取租金持分1/24租金部分之金額提存於板橋地方法
    院提存所予再審原告之文書證據，該項書證再審原告未收執
    ，於前程序再審原告忘記始不知有該證物可使用。依民事訴
    訟法第496條第1項第13款規定提起再審之訴。
三、經查：再審原告前以上開再審理由(一)、(二)，對本院93年度上
    易字第340號確定判決提起再審之訴，業經本院94年度再易
    字第24號判決以再審無理由駁回（見該判決理由二、(二)、(三)
    ），經本院調閱該卷宗查明屬實。茲再審原告以同一事由，
    對上開駁回再審之訴之確定判決，提起再審之訴。依首揭規
    定，為不合法，應予駁回。另上開再審理由(三)，係再審原告
    於95年6月6日言詞辯論期日始追加民事訴訟法第496條第1項
    第13款之再審理由。已逾30日之不變期間，揆諸前揭說明，
    其再審之訴不合法，應予駁回。至再審原告其餘再審理由，
    由本院另行判決，併予敘明。
四、據上論結，本件再審之訴不合法，爰依民事訴訟法第502條
    第1項、第78條，裁定如主文。
中    華    民    國    95    年    6    月    20     日
                  民事第11庭審判長法  官   鄭雅萍
                                  法  官   蘇芹英
                                  法  官   薛中興
正本係照原本作成。
不得抗告。
中    華    民    國    95    年    6     月    21    日
                                  書記官   黃瑞芬


司法院資訊處製作；財團法人民間司法改革基金會備份。
